臺灣高等法院高雄分院刑事判決       100年度上訴字第1622號
上  訴  人
即  被  告  鄭正義
指定辯護人  本院公設辯護人  李佩娟
上列上訴人因違反槍砲彈藥刀械管制條例案件，不服臺灣屏東地
方法院100 年度訴字第514 號中華民國100 年8 月31日第一審判
決（起訴案號：臺灣屏東地方法院檢察署100 年度偵字第1914號
），提起上訴，本院判決如下：
    主  文
原判決關於犯非法持有空氣槍貳罪部分，均撤銷。
鄭正義犯非法持有可發射金屬具殺傷力之氣體動力式槍枝罪，累
犯，處有期徒刑貳年，併科罰金新臺幣伍萬元，罰金如易服勞役
，以新臺幣貳仟元折算壹日；扣案氣體動力式槍枝貳枝（槍枝管
制編號：0000000000、0000000000號）、CO2 小型鋼瓶拾肆瓶、
6MM 鋼珠壹包、4.5MM 白色鋼珠壹罐、4.5MM 銅色鋼珠壹罐，均
沒收之。
其他上訴駁回（即犯非法持有刀械罪部分）。
上開撤銷改判部分所處有期徒刑貳年，併科罰金新臺幣伍萬元；
與駁回上訴之部分所處有期徒刑參月；應執行有期徒刑貳年貳月
，併科罰金新臺幣伍萬元，罰金如易服勞役，以新臺幣貳仟元折
算壹日；扣案之十字弓壹把、弓箭肆拾壹枝、及氣體動力式槍枝
貳枝（槍枝管制編號：0000000000、0000000000號）、CO2 小型
鋼瓶拾肆瓶、6MM 鋼珠壹包、4.5MM 白色鋼珠壹罐、4.5MM 銅色
鋼珠壹罐，均沒收之。
    事  實
一、鄭正義於民國89年間，因常業詐欺等案件，經本院以92年度
    上訴字第360 號判決判處有期徒刑2 年，經最高法院以93年
    度台上字第3439號判決駁回上訴確定，執行後於95年1 月25
    日縮短刑期假釋出監，所餘期間付保護管束，於95年8 月27
    日保護管束期滿未經撤銷假釋，視為執行完畢。詎其仍不知
    悛悔，明知十字弓係列管刀械，及可發射金屬具有殺傷力之
    氣體動力式槍枝，均屬槍砲彈藥刀械管制條例所管制之違禁
    物，非經中央主管機關許可，皆不得無故持有，竟仍為下列
    之行為：
  (一)於91年8 月31日後某日，因其父鄭勝利死亡，遂前往鄭勝利
    位於屏東縣萬丹鄉○○路之住處內，取得內政部公告查禁之
    十字弓1 把及供十字弓使用之弓箭41枝，竟基於未經許可持
    有列管刀械之犯意，將前開十字弓及弓箭置放在其屏東縣萬
    丹鄉○○路542 號住處內，而未經許可持有之。
  (二)又基於未經許可持有可發射金屬具有殺傷力之氣體動力式槍
    枝之犯意，接續於99年12月間某日，透過網站，分別以新臺
    幣（下同）5,500 、5,000 元之價格，向某不詳真實姓名年
    籍之成年男子，購得可擊發金屬、具有殺傷力之氣體動力式
    槍枝2 支（槍枝管制編號：0000000000、0000000000號），
    置放在上開住處內，未經許可而持有之。
二、嗣經警獲報後，於100 年2 月8 日下午4 時20分許，為警持
    搜索票前往鄭正義上址住處執行搜索，當場扣得上開十字弓
    1 把、弓箭41枝、氣體動力式槍枝2 枝、CO2 小型鋼瓶14瓶
    、6MM 鋼珠1 包、4.5MM 白色鋼珠1 罐、4.5MM 銅色鋼珠1
    罐，而得悉上情。
三、案經屏東縣政府警察局恆春分局報告臺灣屏東地方法院檢察
    署檢察官偵查起訴。
    理  由
壹、程序部分：
一、按鑑定人由審判長、受命法官或檢察官就鑑定事項有特別知
    識經驗者，或經政府機關委任有鑑定職務者，選任一人或數
    人充任之。再鑑定之經過及其結果，應命鑑定人以言詞或書
    面報告。鑑定人有數人時，得使其共同報告之。但意見不同
    者，應使其各別報告。以書面報告者，於必要時得使其以言
    詞說明。刑事訴訟法第198 條、第206 條分別定有明文。而
    鑑定之書面報告，屬同法第159 條第1 項之「除法律有規定
    者外」之情形，自仍具證據能力，不受傳聞法則之規範。又
    基於檢察一體原則，得由該管檢察長對於轄區內特定類型之
    案件，以事前概括選任鑑定人或囑託鑑定機關（團體）之方
    式為之，而此種依事前概括選任或囑託所為之鑑定書面，性
    質上與檢察官選任或囑託鑑定者無異，則依上開說明，有證
    據能力。卷附之屏東縣政府警察局100 年2 月24日屏警保民
    字第1000010047號函（刀械鑑定，見偵卷第24-25 頁）及內
    政部警政署刑事警察局100 年3 月1 日刑鑑字第1000018329
    號鑑驗通知書1 份（槍彈鑑定，見偵卷第32-34 頁），係依
    臺灣屏東地方法院檢察署檢察長、臺灣高等法院檢察署檢察
    長概括選任鑑定人或囑託鑑定機關（團體）名冊之記載，有
    關其轄區內管制刀械、槍彈有無殺傷力之鑑定，係事前概括
    囑託為鑑定機關，則該等鑑定書面報告，依上開說明，具有
    證據能力。
二、又按被告以外之人於審判外之陳述，雖不符刑事訴訟法第15
    9 條之1 至第159 條之4 之規定，而經當事人於審判程序同
    意作為證據，法院審酌該言詞或書面陳述作成時之情況，認
    為適當者，亦得為證據。當事人、代理人或辯護人於法院調
    查時知有第159 條第1 項不得為證據之情形，而未於言詞辯
    論終結前聲明異議者，視為有前項之同意，同法第159 條之
    5 第1 、2 項定有明文。立法意旨在於傳聞證據未經當事人
    之反對詰問予以核實，原則上先予排除，惟若當事人已放棄
    反對詰問權，於審判程序中表明同意該等傳聞證據可作為證
    據，基於尊重當事人對傳聞證據之處分權，及證據資料愈豐
    富，愈有助於真實發見之理念，且強化言詞辯論主義，使訴
    訟程序得以順暢進行，上開傳聞證據亦均具有證據能力。查
    本案據以認定被告犯罪事實存否之其他被告以外之人之言詞
    或書面陳述，被告、辯護人及檢察官於原審及本院審理時，
    均不爭執其證據能力而同意為證據，且於本院言詞辯論終結
    前，均未聲明異議，而本院審酌該言詞及書面陳述作成之情
    況，未見有何不適當之情形，故依前開規定，均得為證據。
貳、實體部分：
一、被告鄭正義雖於本院審理時經合法傳喚未到庭，惟上揭事實
    ，迭據被告鄭正義於警詢、偵查、原審準備程序及審理時均
    坦承不諱（見警卷第4 至6 頁，偵查卷第15、16頁，原審卷
    第19頁背面、第28頁背面、第29頁背面），並有卷附之屏東
    縣政府警察局恆春分局搜索扣押筆錄、扣押物品目錄表、網
    頁列印資料各1 份、扣押物品清單2 份及查獲現場暨扣案物
    品照片共9 張附卷可參（見警卷第14至17、21至26、71至77
    頁，偵查卷第20、31頁），復有上開十字弓1 把、弓箭41枝
    、空氣長槍2 枝、CO2 小型鋼瓶14瓶、6MM 鋼珠1 包、4.5M
    M 白色鋼珠1 罐、4.5MM 銅色鋼珠1 罐扣案足資佐證。又上
    開扣案之空氣長槍2 枝送請內政部警政署刑事警察局，經該
    局鑑識科物理組以檢視法、性能檢驗法、動能測試法鑑定結
    果為：(一)送鑑空氣長槍1 枝（槍枝管制編號：0000000000號
    ），認係氣體動力式槍枝，以小型高壓氣體鋼瓶內氣體為發
    射動力，經以金屬彈丸測試3 次，其中彈丸（直徑6.0MM 、
    重量0.87g ）最大發射速度為124 公尺/ 秒，計算其動能為
    6.6 焦耳，換算其單位面積動能為23焦耳/ 平方公分；(二)送
    鑑空氣長槍1 枝（槍枝管制編號：0000000000號），認係氣
    體動力式槍枝，以釋放氣缸內氣體為發射動力（多次折壓充
    氣式），經以鉛彈測試3 次，其中鉛彈（直徑4.5MM 、重量
    0.52g ）最大發射速度為158 公尺/ 秒，計算其動能為6.4
    焦耳，換算其單位面積動能為40焦耳/ 平方公分；(三)送鑑CO
    2 小型鋼瓶14瓶，認均係小型高壓氣體鋼瓶；(四)送鑑6MM 鋼
    珠1 包，認均係金屬彈丸；(五)送鑑4.5MM 白色鋼珠1 罐，認
    均係金屬彈丸；(六)送鑑4.5MM 銅色鋼珠1 罐，認均係金屬彈
    丸。而「殺傷力」之定義，依據司法院秘書長81年6 月11日
    秘台廳(二)字第06985 號函釋示：殺傷力的標準為在最具威力
    的適當距離，以彈丸可穿入人體皮肉層之動能為基準；又殺
    傷力之相關數據為：(一)依日本科學警察之研究結果，彈丸單
    位面積動能達20焦耳/ 平方公分，則足以穿入人體皮肉層；
    (二)依內政部警政署刑事警察局對活豬作射擊測試結果，彈丸
    單位面積動能達24焦耳/ 平方公分，則足以穿入豬隻皮肉層
    ；(三)美國軍醫總署定義：彈丸撞擊動能達58呎磅（約為78.6
    焦耳），則足以使人喪失戰鬥能力等情，有上開該局100 年
    3 月1 日刑鑑字第1000018329號鑑定書及槍枝等物品送鑑照
    片14張附卷可考（見偵查卷第32至34頁）。本案扣案之空氣
    長槍2 枝所發射彈丸單位面積動能既各達23、40焦耳/ 平方
    公分，依上揭殺傷力之相關數據即日本科學警察之研究結果
    ，均可認所發射之彈丸，足以穿入人體之皮肉層，是該空氣
    長槍2 枝係氣體動力式長槍，均具有殺傷力，應無疑義。另
    上開十字弓1 把經送屏東縣政府警察局鑑驗結果為：送鑑刀
    械十字弓1 把，弓深長約73公分、弓臂長約66公分，弓柄及
    握把為木質，弓身為金屬，弓弦具彈性功能正常，符合「發
    射箭矢之機械原理」，並有槍托、準星、扳機、保險、瞄準
    裝置等完整配備，依現況屬內政部公告查禁之十字弓，有屏
    東縣政府警察局100 年2 月24日屏警保民字第1000010047號
    函文暨函附刀械鑑驗紀錄表1 份附卷可查（見偵查卷第24、
    25頁）。綜上，足認被告上開自白均確與事實相符，堪可採
    信，自得採為論罪之依據。本案事證已臻明確，被告上揭犯
    行均洵堪認定，應依法論科。
二、論罪：
  (一)按未經許可持有槍砲、彈藥、刀械等罪，其持有之繼續，為
    行為之繼續，並非狀態之繼續，故一經持有，其犯罪即告成
    立，但其完結，須繼續至持有行為終了時為止，其間法律縱
    有變更，因其行為繼續實施至新法施行以後，即應適用新法
    ，尚無行為後法律變更之可言，不生新舊法比較適用之問題
    （最高法院95年度台上字第2250號判決意旨參照）。本案被
    告鄭正義最初持有上開十字弓1 把及具殺傷力之氣體動力式
    槍枝2 支之時間雖分別為91年間某日及99年12月間某日，然
    其持有行為繼續至100 年2 月8 日始被查獲，是被告上開未
    經許可持有管制刀械及具殺傷力槍枝之行為繼續中，槍砲彈
    藥刀械管制條例業於100 年1 月5 日經修正公布，並於同年
    1 月7 日生效，另刑法亦於94年2 月2 日修正公布，並於95
    年7 月1 日施行，惟均為於被告行為繼續期間之修正，依上
    開判決意旨，本案無庸為新舊法律之比較適用，合先敘明。
  (二)另按如數行為於同時同地或密切接近之時地實施，侵害同一
    之法益，各行為之獨立性極為薄弱，依一般社會健全觀念，
    在時間差距上，難以強行分開，在刑法評價上，以視為數個
    舉動之接續施行，合為包括之一行為予以評價，較為合理者
    ，為接續犯，為包括之一罪（最高法院86年度台上字第3295
    號判例意旨參照）。查被告為警查獲時，扣得之空氣槍共有
    6 支，有扣押筆錄、扣押物品目錄表可稽，而僅上開2 支具
    殺傷力，則被告於警詢時辯稱：係為收藏、觀賞之用等語，
    非不能採信。則被告雖係於99年12月間分2 次透過電腦網站
    購得上開2 支槍枝而持有之，應可認為其係基於一個收藏而
    持有之犯意而為上開行為，而該2 次行為時間又密切近接，
    侵害法益又屬同一，故2 次行為之獨立性應極為薄弱，依一
    般社會健全觀念，可認為在時間差距上，難以強行分開，在
    刑法評價上，以視為2 個舉動之接續施行，合為包括之一行
    為予以評價，較為合理，故被告上開2 次持有具殺傷力之氣
    體動力式槍枝行為，應可視為刑法上一行為之接續，而為接
    續犯包括一罪。
  (三)則本案具殺傷力之氣體動力式槍枝及刀械，分別屬於槍砲彈
    藥刀械管制條例第4 條第1 項第1 款、第3 款所稱之槍砲及
    刀械，核被告未經許可而持有管制刀械十字弓1 把部分所為
    ，係犯槍砲彈藥刀械管制條例第14條第3 項之未經許可持有
    刀械罪，其未經許可而持有具殺傷力之氣體動力式槍枝2 支
    部分所為，係犯同條例第8 條第4 項之未經許可持有可發射
    金屬具殺傷力之氣體動力式槍枝罪。
  (四)查被告持有本案十字弓1 把，係91年8 月31日其父親鄭勝利
    過世後，在其父親住處內取得而持有之；而本案氣體動力式
    槍枝2 支，係其於99年12月間，透過網路，接續以5,500 元
    及5,000 元之價格購得等情，業據被告供承不諱（見警卷第
    5 、6 頁，偵查卷第15頁，原審卷第19頁背面），顯見被告
    分別於不同時間取得上開刀械、氣體動力式槍枝並非法持有
    之，其所犯上開2 罪，犯意各別，行為互異，應予分論併罰
    。
  (五)又被告有如事實欄所載前案科刑及執行之情形，有臺灣高等
    法院被告前案紀錄表附卷可考，其於有期徒刑執行完畢後5
    年內，故意再犯本案有期徒刑以上之3 罪，均為累犯，應各
    依刑法第47條第1 項之規定加重其刑，公訴意旨漏未論以累
    犯，尚有未洽，附此敘明。
  (六)按槍砲彈藥彈藥管制條例第8 條增訂第6 項規定：「犯第1
    項、第2 項或第4 項有關空氣槍之罪，情節輕微者，得減輕
    其刑。」查被告持有前開氣體動力式槍枝2 支發射彈丸單位
    面機動能各為23及40焦耳/ 平方公分，超過日本科學警察所
    提出之上述殺傷力標準非鉅，該槍枝危害性尚未可與一般超
    出該標準甚多之槍枝，相提並論，且被告持有前開槍枝2 支
    ，雖有危害社會治安，惟僅置於家中，未持之犯罪，並未對
    他人生命、身體之個人法益造成實質損害，本院認被告犯罪
    情節尚屬輕微，應依槍砲彈藥刀械管制條例第8 條第6 項規
    定減輕其刑，並就上開刑之加重減輕，依法先加後減之。又
    本件既已審酌被告犯罪情節輕微，依槍砲彈藥刀械管制條例
    第8 條第6 項減輕其刑，則該罪並無情輕法重，科處最低刑
    度猶嫌過重之情形可言，自無適用刑法第59條減輕其刑規定
    之必要，併此敘明。
三、原審因認被告上開犯非法持有刀械罪部分，犯罪事證明確，
    而依槍砲彈藥刀械管制條例第14條第3 項，刑法第11條前段
    、第47條第1 項等規定論科，並審酌被告前有犯罪前科紀錄
    ，有臺灣高等法院被告前案紀錄表在卷可查，認其素行非佳
    ，明知十字弓危害社會治安危害，仍執意持有之，其行為誠
    屬可議，惟念其犯後坦承犯行，僅持有十字弓1 把，數量非
    鉅，且在本案查獲前，並無證據證明其有持本案刀械犯案或
    對外示威之行為，犯罪情節尚非重大，暨其犯罪動機、目的
    、手段、生活狀況、智識程度等一切情狀，就此部分量處被
    告有期徒刑3 月，並將扣案上開十字弓1 把，依刑法第38條
    第1 項第1 款違禁物規定宣告沒收之；另說明扣案之弓箭41
    支，雖非違禁物，惟屬被告所有，此據被告陳明在卷，且核
    其性質，乃屬管制刀械十字弓之從物，蓋非有弓箭，十字弓
    即無法發揮其效用，自堪認該等弓箭係供被告犯本案持有十
    字弓犯罪所用之物，而依刑法第38條第1 項第2 款規定，宣
    告沒收之。。其認事用法，均無違誤，量刑亦稱妥適，被告
    就此部分上訴，認原審量刑過重，而指摘原審判決不當，並
    無理由，應予駁回。
四、原審又認被告上開犯非法持有可發射金屬具殺傷力之氣體動
    力式槍枝部分事證明確，而予以論科，固非無見；惟查：被
    告分2 次持有上開槍枝2 支部分，應論以接續犯一罪，業如
    上述，原審論以二罪，並予以分論併罰，尚有違誤。被告就
    此部分上訴，認原審量刑過重，指摘原審判決不當，非無理
    由，應由本院將此部分及定應執行刑部分，予以撤銷改判。
    爰審酌被告前有犯罪前科紀錄，有臺灣高等法院被告前案紀
    錄表在卷可查，認其素行非佳，明知可發射金屬具殺傷力之
    氣體動力式槍枝對於社會治安仍有危害，仍執意持有之，其
    行為誠屬可議，惟念其犯後坦承犯行，持有數量為2 支，數
    量非鉅，且在本案查獲前，並無證據證明其有持犯案或對外
    示威之行為，犯罪情節尚非重大，暨其犯罪動機、目的、手
    段、生活狀況、智識程度等一切情狀，就此部分量處如主文
    第2 項所示之刑，並定其應執行刑為有期徒刑2 年2 月，暨
    就所宣告併科罰金部分，諭知易服勞役之折算標準。
五、又扣案上開氣體動力式槍枝2 支，均係違禁物，皆應依刑法
    第38條第1 項第1 款之規定，宣告沒收。扣案之可供上開槍
    枝作為發射動力使用之CO2 小型鋼瓶14瓶、可供該空氣長槍
    發射使用之6MM 鋼珠1 包、4.5MM 白色鋼珠1 罐、4.5MM 銅
    色鋼珠1 罐，均係被告所有，且屬其犯本案持有槍枝犯罪所
    用之物，雖非違禁物，惟均屬被告所有，此據被告陳明在卷
    ，應依刑法第38條第1 項第2 款規定，宣告沒收之。
六、被告經合法傳喚，無正當理由不到庭，爰不待其陳述，逕行
    判決。
據上論結，應依刑事訴訟法第368 條、第369 條第1 項前段、第
364 條、第299 條第1 項前段、第371 條，槍砲彈藥刀械管制條
例第8 條第4 項、第6 項，刑法第11條前段、第47條第1 項、第
42條第3 項、第38條第1 項第1 款、第2 款、第51條第5 款、第
7 款，判決如主文。
本案經檢察官張其主到庭執行職務。
中    華    民    國   100    年    12    月    30    日
                刑事第二庭  審判長法  官  林正雄
                                  法  官  黃壽燕
                                  法  官  邱明弘
以上正本證明與原本無異。
非法持有可發射金屬具殺傷力之氣體動力式槍枝罪如不服本判決
應於收受本判決後10日內向本院提出上訴書狀，其未敘述上訴理
由者，並得於提起上訴後10日內向本院補提理由書狀（均須按他
造當事人之人數附繕本）「切勿逕送上級法院」。
非法持有刀械罪部分不得上訴。
中    華    民    國   100    年    12    月    30    日
                                  書記官  林明威
附錄本案論罪科刑法條全文：
槍砲彈藥刀械管制條例第8 條第4 項、第6 項
未經許可，持有、寄藏或意圖販賣而陳列第1 項所列槍枝者，處
3 年以上10年以下有期徒刑，併科新臺幣700 萬元以下罰金。
犯第1 項、第2 項或第4 項有關空氣槍之罪，情節輕微者，得減
輕其刑。
槍砲彈藥刀械管制條例第14條第3 項
未經許可，持有或意圖販賣而陳列刀械者，處1 年以下有期徒刑
、拘役或新台幣50萬元以下罰金。